【裁判字號】    90,易,115
【裁判日期】    900521
【裁判案由】    傷害
【裁判全文】
臺灣士林地方法院刑事判決                            九十年度易字第一一五號
    聲  請  人  臺灣士林地方法院檢察署檢察官
    被      告  甲○○
右列被告因違反保護令案件，經檢察官聲請簡易判決處刑（八十九年度偵字第九四六
一號），本院認為不宜以簡易判決處刑，經改依通常程序審理並判決如左：
    主  文
甲○○連續違反法院依家庭暴力防治法第十五條所為禁止實施家庭暴力行為及遠離住
居所之裁定，累犯，處有期徒刑伍月，如易科罰金，以佰元折算壹日。
    事  實
一、甲○○前於民國八十八年間方因犯傷害、毀損等罪（被害人亦為乙○○），經本
    院判處有期徒刑四月及罰金一千元確定，有期徒刑部分業於八十八年九月二十三
    日易科罰金執行完畢，詎仍不知悔改，明知與乙○○係同居之男女朋友關係，二
    人間具有家庭暴力防治法第三條第二款所定之家庭成員關係，而乙○○於民國八
    十八年十月二十日經本院以八十八年暫家護字第五十九號裁定核發暫時保護令，
    裁定之內容為甲○○不得對乙○○實施身體或精神上不法侵害之行為，並應最少
    遠離乙○○所居住台北市○○區○○路十五號二樓至少五十公尺，竟仍自八十八
    年十一月二十日起至八十九年六月三十日止，多次與乙○○同住於台北市○○區
    ○○路十五號二樓。嗣又基於普通傷害之犯意，於八十九年五月二十九日，在台
    北市○○區○○路十五號二樓乙○○住處與乙○○發生爭執，並徒手與乙○○拉
    扯，乙○○因宿疾復發暈眩，許志強再接續徒手毆打乙○○臉部，致乙○○因而
    受有左耳耳膜破裂、手指關節挫傷及左側臉抓傷之傷害。
二、案經被害人乙○○訴請臺灣士林地方法院檢察署檢察官偵查後聲請簡易判決處刑
    。
    理  由
一、訊據被告許志強固坦承知悉本院核發暫時保護令之內容，且於右揭時、地與告訴
    人乙○○同住之事實，惟矢口否認有何傷害之犯行，辯稱：伊沒有毆打乙○○，
    五月二十九日係因乙○○昏倒，伊不知如何救護，有用手掌拍打她的臉，想把乙
    ○○打醒云云。但查，右揭事實，業據告訴人乙○○於偵訊及本院訊問時分別指
    訴：「我們五月二十九日見面時，就有拉扯，‧‧後來昏過去，但沒有很久，醒
    來時就發現耳膜出問題‧‧左臉抓傷是拉扯時造成的。」（見八十九年十二月二
    十七日之偵訊筆錄）、「發生爭執時，有產生暈眩，後來耳朵破洞，左側臉抓傷
    是被告打我，手指挫傷是被告將我的手倒扳‧‧我們有發生拉扯」（見九十年五
    月四日之審理筆錄）等語甚詳，且經告訴人當天（八十九年五月二十九日）前往
    台北市立陽明醫院診治後，由陽明醫院出具之甲種診斷書影本一紙附卷可參，被
    告所稱僅用手拍打乙○○的臉，與卷附之前開診斷證明書所顯示告訴人傷勢之事
    實明顯不合，且與一般常情不符，所辯無非事後卸責之詞，尚難採信，此外，並
    有本院八十八年度暫家護字第五九號暫時保護令裁定書影本一份附卷可資佐憑，
    事證明確，被告犯行應堪認定。
二、被告甲○○與告訴人乙○○二人係同居之男女朋友關係，為家庭暴力防治法第三
    條第二款所定之家庭成員，且前經本院裁定被告禁止實施家庭暴力行為並應遠離
    住居所，被告前後多次違反本院依家庭暴力防制法第十五條所為之上開裁定並傷
    害告訴人之行為，核其所為，係犯家庭暴力防治法第五十條第一款、第四款之違
    反保護令罪及刑法第二百七十七條第一項普通傷害罪。被告一行為同時違反家庭
    暴力防治法第五十條兩款之情形（禁止暴力行為與遠離住居所），仍為單獨一罪
    。被告以一個傷害犯意，利用同一犯罪機會接續為多次傷害行為，為接續犯，亦
    為單純一罪。被告所為多次同住之行為（其中含一次家庭暴力傷害之行為），時
    間緊接，所犯罪名相同，顯係出於概括之犯意為之，為連續犯，應依刑法第五十
    六條之規定，從家庭暴力防制法第五十條第一款、第四款一罪論，並加重其刑。
    又被告所犯上開家庭暴力防治法罪與普通傷害二罪間，係一行為觸犯數罪名，為
    異種想像競合犯，應依刑法第五十五條之規定，從一重之家庭暴力防治法第五十
    條第一款、第四款違反保護令罪處斷。公訴蒞庭之檢察官認前開二罪間有方法結
    果之牽連關係，容有誤會，併此敘明。查被告曾受事實欄所述有期徒刑之執行，
    有台灣高等法院檢察署刑案紀錄簡覆表一紙附卷足憑，其於有期徒刑執行完畢五
    年以內，再犯有期徒刑以上之本罪，為累犯，應依刑法第四十七條之規定遞加重
    其刑。又查刑法第四十一條業於九十年一月十日公布修正，並於同年一月十二日
    生效，該條第一項規定：「犯最重本刑為五年以下有期徒刑以下之刑之罪，而受
    六個月以下有期徒刑或拘役之宣告，因身體、教育、職業、家庭之關係或其他正
    當事由，執行顯有困難者，得以一元以上三元以下折算一日，易科罰金。但確因
    不執行所宣告之刑，難收矯正之效，或難以維持法秩序者，不在此限」。本件被
    告犯罪時間在刑法第四十一條修正前，依刑法第二條第一項前段規定，其易科罰
    金之諭知，應依照修正後之刑法第四十一條第一項前段規定辦理。爰審酌被告於
    八十八年間方因傷害告訴人經本院判處徒刑，未幾又再犯，被告與告訴人為男女
    朋友關係，不思雙方和睦相處，反以暴力相向並違反法院之保護令，對告訴人所
    造成之危害程度不小及犯罪後否認部分犯行等一切情狀，量處如主文所示之刑，
    並諭知易科罰金之折算標準，以示懲儆。
三、聲請意旨另以：被告甲○○於八十九年七月一日在台北市○○區○○路光明派出
    所附近，與告訴人乙○○見面發生爭執後，與乙○○發生拉扯，並毆打乙○○，
    致乙○○因而受有右臀、右膝、左大腿、左臀等淤傷；右踝、右足、左踝、右肘
    、左肘等擦傷（已結痂），因認被告涉有傷害與違反家庭暴力防治法罪嫌。然查
    ，訊之被告堅決否認有於八十九年七月一日毆打告訴人等情，而依卷附告訴人所
    提之診斷證明書所載，告訴人係遲至八十九年七月七日方前往醫院就診而非告訴
    人所指遭被告毆傷之當日，且經診斷結果，五處傷痕已結痂，四處傷痕未結痂，
    則上開傷勢是否確為被告所為即有可疑。又告訴人於偵訊時稱：「（問）八十九
    年七月一日是如何打妳？（答）用腳踢我」（見八十九年十二月二十七日之偵訊
    筆錄），嗣於本院審理時又改稱：「被告用腳踢我，也用手打我」（見本院八十
    九年五月四日之審理筆錄），則其指訴前後不一，亦尚難遽採。再參酌被告與告
    訴人見面之地點係靠近派出所附近，為雙方所不爭執，若告訴人確有受如診斷書
    所載之傷害，則告訴人遭毆打的時間應該不短，容易被警方發覺，因此衡諸常情
    ，被告應無甘冒容易被警察覺之風險而為毆打告訴人之行為。因此聲請人認被告
    此部份涉有傷害與違反家庭暴力防治法罪嫌即有未合，此外復查無其他積極證據
    證明被告確有聲請人所指此部份之犯行，原應諭知無罪判決，惟因聲請人認此部
    分與前開論罪科刑之罪間，有連續犯之裁判上一罪關係，爰不另為無罪之諭知。
    。
據上論斷，應依刑事訴訟法第四百五十二條、第二百九十九條第一項前段，家庭暴力
防治法第五十條第一款、第四款，刑法第十一條前段、第五十六條、第五十五條、第
二百七十七條第一項、第四十七條、第二條第一項前段、第四十一條第一項前段、罰
金罰鍰提高標準條例第一條前段、第二條，判決如主文。
本案經檢察官蘇佩鈺到庭執行職務。
中      華      民      國      九十      年      五    月    二十一    日
                                  臺灣士林地方法院刑事第一庭
                                      法  官 林  政  佑
右正本證明與原本無異。
如不服本判決，應於送達後十日內，向本院提出上訴狀。
                                      書記官 熊  掌  山
中      華      民      國      九十      年      五    月    二十四    日
附錄本件論罪科刑之法條全文
家庭暴力防治法第五十條第一款、第四款
  違反法院第十三條、第十五條所為之下列裁定者，為本法所稱之違反保護令罪，處
  處三年以下有期徒刑、拘役或科或併科新臺幣十萬元以下罰金：
  一  禁止實施家庭暴力行為。
  四  遠離住居所、工作場所、學校或其他特定場所。
刑法第二百七十七條第一項
  傷害人之身體或健康者，處三年以下有期徒刑、拘役或一千元以下罰金。


司法院資訊處製作；財團法人民間司法改革基金會備份。
